【裁判字號】    95,裁,1729
【裁判日期】    950810
【裁判案由】    綜合所得稅
【裁判全文】
最  高  行  政  法  院  裁  定
                                     95年度裁字第01729號
上  訴  人  甲○○
被 上訴 人  財政部高雄市國稅局
代  表  人  邱政茂
上列當事人間因綜合所得稅事件，上訴人對於中華民國94年4月
29日高雄高等行政法院94年度簡字第8號判決，提起上訴，本院
裁定如下：
    主  文
上訴駁回。
上訴審訴訟費用由上訴人負擔。
    理  由
一、按對於適用簡易程序之裁判提起上訴或抗告，須經本院許可
    ，且該許可以訴訟事件所涉及之法律見解具有原則性者為限
    ，行政訴訟法第235條定有明文。
二、上訴意旨略謂：1.所得稅法第17條第1項第2款第2目第5小目
    規定之「購屋借款利息」扣除額，原條文並未規定納稅義務
    人就同一自用住宅於清償後之再貸是否亦得適用？原審未採
    上訴人之主張，已合於行政訴訟法第235條規定「法律見解
    具有原則性」之要件。2.按轉貸係就同一抵押標的於清償後
    轉向第三人貸款，所得稅法之上開規定，包括轉貸之利息，
    應無疑義，否則，豈非容許原貸款銀行得任意調高利息。轉
    貸既係就同一自用住宅所支付之利息，自係就原購買之同一
    自用住宅借貸所生，上訴人既已提出轉貸金融機構之利息支
    出證明，若被上訴人否認該利息證明與自用住宅無關，自應
    由被上訴人負舉證責任。又原判決見解，對上訴人而言，亦
    有事實舉證不能之問題，蓋欲證明貸款資金係用於購置原同
    一自用住宅，除利息支出證明之外，還能提出何種證據？3.
    行政程序法第5條、第8條及第102條規定，上訴人歷年報稅
    時，均依法申報「自用住宅購屋借款利息」之扣除額，且經
    被上訴人認定，並無爭議，上訴人已充分信賴被上訴人認定
    ，故本年度依循歷年申報慣例，若被上訴人要變更歷年之認
    定，自應於核定前，明確告知上訴人變更認定之項目及理由
    ，並依法給予上訴人陳述意見之機會。4.訴願決定書理由中
    ：「．．．並有附註『房貸（81還完，83貸，不認）』之剔
    除理由」但上訴人於收受原處分正本時，並無印象有此附註
    。縱有附註，其意義為何？並不明確，有違行政程序法第5
    條規定。且原處分係以自動機器作成，則在其上以手寫文字
    附註，究為何人所寫並不明確，亦未於上加蓋原處分機關印
    信或承辦人員職章，自不生法律上效力。5.行政程序法第97
    條第3款、第103條第1款規定，被上訴人就同一事實變更歷
    年認定，顯已不符合「依其狀況無須說明理由者」之要件。
    而所謂「大量作成同種類之處分」，係指「同時或持續依規
    格化程序對多數人適用同一法規之行政處分」，被上訴人就
    同一事實顯已變更歷年之認定，自不合「規格或程序」之要
    件云云。
三、稅捐稽徵法第35條第1項規定：「納稅義務人對於核定稅捐
    之處分如有不服，應依規定格式，敘明理由，連同證明文件
    ，依左列規定，申請復查：1.依核定稅額通知書所載有應納
    稅額或應補徵稅額者，應於繳款書送達後，於繳納期間屆滿
    翌日起算30日內，申請復查。2.依核定稅額通知書所載無應
    納稅額或應補稅額者，應於核定稅額通知書送達後30日內，
    申請復查。」本件依原判決所認定之事實，上訴人民國90年
    度綜合所得稅結算申報，經被上訴人初查，應補徵稅額新臺
    幣（下同）34,473元，上訴人僅就執行業務所得項目不服，
    申請復查，嗣於92年12月31日撤回復查之申請，則原核課處
    分於上訴人撤回復查申請時即告確定。嗣被上訴人對於核課
    確定案件依職權更正上訴人執行業務所得後，更正上訴人應
    補繳稅額為11,668元。因上訴人於前次申請復查項目中，未
    就一般扣除額（即自用住宅購屋借款利息）部分申請復查，
    則上訴人嗣後另就該已確定之自用住宅購屋借款利息項目，
    循序提起行政爭訟，於法即有不合。原判決未適用行政訴訟
    法第107條第1項第10款規定，而以上訴人之起訴為無理由，
    將上訴人在原審之訴駁回，核其理由雖有未洽，惟其結果並
    無不同，仍應予維持。又上訴人在原審之起訴既不合法，則
    其實體理由之主張即無庸論述。上訴論旨，仍執本件實體理
    由，指摘原判決違誤，自難認本訴訟事件所涉及之法律見解
    具有原則性，依首揭法條規定，不應許可，其上訴為不合法
    ，應予駁回。
四、依行政訴訟法第249條第1項前段、第104條、民事訴訟法第
    95條、第78條，裁定如主文。
中    華    民    國    95    年    8     月    10    日
                  第二庭審判長法  官  廖  政  雄
                              法  官  鍾  耀  光
                              法  官  姜  仁  脩
                              法  官  簡  朝  振
                              法  官  胡  國  棟
以  上  正  本  證  明  與  原  本  無  異
中    華    民    國    95    年    8     月    10    日
                              書記官  蘇  金  全


司法院資訊處製作；財團法人民間司法改革基金會備份。
